【裁判字號】    95,易,1288
【裁判日期】    951016
【裁判案由】    過失致死
【裁判全文】
臺灣板橋地方法院刑事判決              95年度易字第1288號
公  訴  人  臺灣板橋地方法院檢察署檢察官
被      告  甲○○
上列被告因過失致死案件，經檢察官提起公訴（95年度偵字第14
492號），被告於本院準備程序進行中就被訴事實為有罪之陳述
，經本院告知被告簡式審判程序之旨，並聽取當事人之意見後，
合議庭裁定由受命法官獨任進行簡式審判程序，本院判決如下：
    主  文
甲○○因過失致人於死，處有期徒刑壹年。
    事  實
一、甲○○為吳○○（民國90年1月1日出生，姓名詳卷，下稱吳
    童）之母親，理應注意照護其幼年子女吳童之身體發育狀況
    ，並注意給予適當之營養及補給，於吳童因身體發育不佳，
    無法進食時，更應負起身為人母之責，儘速帶吳童至醫療院
    所就診，以維其身體之健康，然其於無任何不能注意之情事
    下，竟僅因個人工作關係，任意將吳童交由無照顧幼童經驗
    之弟弟吳文杰照養，自己則在外與他人同居，偶而方回家交
    付金錢予弟弟家用，並探視吳童，嗣甲○○經吳文杰告知吳
    童身體狀況不佳，僅能進食流體食物牛奶，而無法食用米飯
    等食物，食用後即會吐出來，惟甲○○卻未置理，從未因上
    開理由帶吳童就醫診治，造成吳童迄年滿5 歲時，身高僅約
    77公分、體重僅10餘公斤，且於吳童因患感冒經吳文杰通知
    需帶至醫院就醫時，竟於領藥後，亦未將藥包交予吳文杰給
    吳童服用，致吳童身體狀況益形惡化，而於95年4 月30日上
    午8 時許，吳文杰發現吳童叫喚已無反應，始緊急通知甲○
    ○協同其同居友人陳俊龍將吳童送往永和耕莘醫院救治，惟
    因吳童長年乏於照養，嚴重營養不足，仍於同日上午10時20
    分許，因長期營養不良脫水、代謝性休克不治而死亡。
二、案經臺灣板橋地方法院檢察署檢察官相驗後，自動檢舉偵辦
    後起訴，經合議庭裁定以簡式審判程序審理。
    理  由
壹、程序部分：
    查本件被告甲○○所犯過失致死犯行並非死刑、無期徒刑、
    最輕本刑為3 年以上有期徒刑之罪或高等法院管轄第一審案
    件，而其於準備程序進行中，被告先就被訴事實為有罪之陳
    述，經法官告知簡式審判程序之旨，並聽取公訴人及被告之
    意見後，本院認適宜改依簡式審判程序進行，爰依刑事訴訟
    法第273 條之1 第1 項、第284 條之1 規定，由本院合議庭
    以裁定由受命法官獨任進行簡式審判程序，合先敘明。
貳、實體部分：
一、上開犯罪事實，業據被告甲○○於本院調查、審理時坦承不
    諱（詳本院95年10月2 日訊問及審判筆錄），核與證人吳文
    杰、吳智偉、陳俊龍、吳童之姐姐、葉國松、吳寶琴、李正
    位於警詢或偵查中所證述之情節相符，並有天主教耕莘醫院
    永和分院急診室紀錄表、中央健康保險局台北分局95年5 月
    9 日函覆吳童就醫紀錄表、蕭亦裕診所診斷紀錄書、被害人
    吳童於基督教門諾醫院就診紀錄各1 份、中和市通安診所診
    療紀錄單4 紙、吳童幼時照片13幀、臺灣高等法院花蓮分院
    、臺灣花蓮地方法院收養認可卷各1 宗附卷可稽。而被害人
    吳童確因代謝性休克、營養不良脫水死亡等情，亦經臺灣板
    橋地方法院檢察署檢察官督同法醫師相驗屬實，製有勘驗筆
    錄、法醫驗斷書、相驗屍體證明書各乙份及相驗照片19幀、
    解剖照片57幀在卷可憑，並有法務部法醫研究所95年5 月20
    日（95）醫鑑字第0874號鑑定書1 份在卷可按，足認被告上
    開自白與事實相符，堪予採信。本案事證明確，被告犯行已
    堪認定，自應依法論科。
二、查被告行為後，刑法業於94年2 月2 日修正公布，95年7 月
    1 日起施行。按「行為後法律有變更者，適用行為時之法律
    ，但行為後之法律有利於行為人者，適用最有利於行為人之
    法律」，修正後刑法第2 條第1 項定有明文。此條規定係規
    範行為後法律變更所生新舊法律比較適用之準據法，本身尚
    無新舊法比較之問題，於新法施行後，應一律適用新法第2
    條第1 項之規定，為「從舊從輕」之比較，先予敘明。次按
    修正刑法係自95年7 月1 日起施行，在此之前，刑法分則編
    有關罰金刑之貨幣單位係銀元；且依刑法分則編應處罰金者
    ，應適用罰金罰鍰提高標準條例第1 條、第4 條之規定，亦
    即應按各該具體條文制定或修正之時間先後，定其提高之倍
    數。惟被告行為後，刑法施行法增訂第1 之1 條，於95年6
    月14日經總統公布，並自同年7 月1 日起施行；該條規定：
    「中華民國94年1 月7 日刑法修正施行後，刑法分則編所定
    罰金之貨幣單位為新臺幣。94年1 月7 日刑法修正時，刑法
    分則編未修正之條文定有罰金者，自94年1 月7 日刑法修正
    施行後，就其所定數額提高為30倍。但72年6 月26日至94年
    1 月7 日新增或修正之條文，就其所定數額提高為3 倍」。
    亦即自95 年7月1 日起，刑法分則編所定罰金之貨幣單位，
    由原來之銀元改為新臺幣；且94年1 月7 日刑法修正時，刑
    法分則編未修正之條文定有罰金者，自95年7 月1 日起，有
    關罰金之數額提高為30倍。查刑法第276 條第1 項之罪有罰
    金刑之處罰，且自24年7 月1 日施行後即未再修正，依增訂
    刑法施行法第1 之1 條之規定，其罰金以新臺幣為單位，數
    額應提高30 倍 。此規定因屬前揭罰金罰鍰提高標準條例第
    一條但書所稱之「法律已依一定比率規定罰金或罰鍰之數額
    或倍數」，自應優先適用，另修正後刑法第33條第5 款亦已
    將罰金刑調整為新臺幣1,000 元以上，以百元計算，故依前
    述標準換算後，上開法條之罰金刑度部分已變更為「新台幣
    60,000元以下，新台幣1,000 元以上」，然依被告行為時之
    刑罰法律，即罰金罰鍰提高標準條例第1 條前段及修正前刑
    法第33條第5款 規定之罰金最低額銀元1 元計算，上開法條
    之罰金刑最高為銀元1000元，最低額為銀元1 元，若換算為
    新臺幣，最高額雖與新法同為新臺幣60,000元，然最低額僅
    為新臺幣3 元。因此，比較上述修正前、後之刑罰法律，自
    以被告行為時之舊法較為有利於被告。因之，經綜其全部罪
    刑之結果而為比較，以舊刑法有利於被告，應一體適用舊刑
    法之規定。
三、核被告甲○○所為，係犯刑法第276條第1項之過失致死罪。
    爰審酌被告身為吳童之母親，負有照養幼年子女之責，竟疏
    於盡其照顧扶養義務，見吳童發育成長極度不佳，竟未及時
    送醫診治，任由吳童長期進食流質食物，致吳童營養不良，
    骨瘦如柴，不成人形，其過失實屬重大，兼衡其犯罪之手段
    、造成吳童死亡之無法彌補之結果，及犯後坦承犯行之犯罪
    後態度等一切情狀，量處如主文所示之刑，以示懲儆。
據上論斷，應依刑事訴訟法第273 條之1 第1 項、第299 條第1
項前段，刑法第2 條第1 項前段、刑法第276 條第1 項，判決如
主文。
本案經檢察官吳宗光到庭執行職務。
中    華    民    國    95    年    10    月    16    日
                  刑事第十七庭  法  官  鄭燕璘
以上正本證明與原本無異
如不服本判決應於送達後10日內向本院提出上訴狀
                                書記官  呂紹明
中    華    民    國    95    年    10    月    16    日
附錄本案論罪科刑法條全文：
刑法第276條第1項：
因過失致人於死者，處2 年以下有期徒刑、拘役或2000元以下罰
金。


司法院資訊處製作；財團法人民間司法改革基金會備份。
